臺灣高等法院臺南分院刑事判決
　　　　　　　　　　　　　　　　 94年度上訴字第860號　Ａ
上　訴　人　臺灣臺南地方法院檢察署檢察官
上　訴　人
即　被　告　甲○○
選任辯護人　蘇文奕　律師
　　　　　　陳郁芬　律師
上列上訴人因被告違反槍砲彈藥刀械管制條例案件，不服臺灣台
南地方法院九十四年度訴字第三八六號中華民國九十四年六月二
十三日第一審判決（起訴案號：臺灣台南地方法院檢察署九十四
年度偵字第二三一二、二七五○號），提起上訴，本院判決如下
：
    主  文
上訴駁回。
    事  實
一、甲○○（綽號「總仔」）明知非經中央主管機關許可，不得
    持有其他可發射子彈具有殺傷力之改造手槍及子彈，竟基於
    未經許可，持有具殺傷力改造手槍之概括犯意，先於民國九
    十二年年底某日，向友人綽號「阿宗」之成年男子（未經起
    訴）表示其欲購買槍彈防身，「阿宗」乃基於幫助甲○○持
    有具殺傷力改造槍彈之犯意，轉託鄭丞堯（綽號「阿堯」，
    業經原審以其幫助未經許可，販賣其他可發射子彈具有殺傷
    力之改造手槍，判處徒刑貳年捌月，併科罰金新臺幣玖萬元
    確定）仲介交易具殺傷力改造槍彈之買賣。適鄭丞堯知悉吳
    宏三（綽號「阿三」，由原審另案九十四年度訴字第二○三
    號審理中）素與販售槍枝之楊添源（由原審另案九十四年度
    訴字第二○三號審理中）等人保持聯繫，有購得具殺傷力改
    造槍彈之門路，鄭丞堯遂基於幫助楊添源販賣具殺傷力改造
    槍彈，並從中賺取佣金之犯意，向吳宏三傳達買主欲購買具
    殺傷力改造槍彈之訊息，吳宏三隨即將上開訊息代為傳達予
    楊添源知悉，並在電話中相約在臺南市武聖夜市旁「阿宗」
    經營之武聖撞球場會面。隨後楊添源搭乘不知情之楊志清（
    由原審另案九十四年度訴字第二○三號審理中）所駕駛之自
    小客車抵達該撞球場，與吳宏三、鄭丞堯、甲○○、「阿宗
    」等四人會面，並自其背包內取出如附表編號一所示之仿貝
    瑞塔Ｍ八四型改造手槍一支，讓在場之人觀看後，即將該支
    具殺傷力之改造手槍交付甲○○，甲○○拉開槍支滑套檢視
    後表示滿意，楊添源又將以衛生紙包住之二十顆土造子彈交
    予甲○○，甲○○並當場交付新臺幣（下同）五萬元予楊添
    源後，即攜帶上開槍彈離去。楊添源則於交易完成後，將販
    賣上開槍彈所得五萬元中之一萬元，交予吳宏三，作為仲介
    買賣槍彈之佣金，吳宏三再從該一萬元中，取出五千元給鄭
    丞堯作為報酬。嗣甲○○於取得上開槍彈之翌日，在臺南市
    四草大橋下魚塭，持上開槍彈朝魚塭內試射子彈一顆後，即
    將上開改造手槍一支及剩餘之十九顆土造子彈，攜回臺南市
    ○○○路一段五二巷六號二樓住處置放，而未經許可，持有
    上開槍彈。
二、甲○○於九十三年一、二月間某日，在臺南市○○路大蟾蜍
    酒店任職總經理時，明知不詳姓名年籍、綽號「一元」之客
    人因無力支付在該酒店消費之一萬二千元款項，所質押如附
    表編號二所示之仿克拉克十七型改造手槍一支係具殺傷力之
    改造手槍，竟承上開未經許可，持有具殺傷力改造手槍之同
    一犯意，收受該支具殺傷力之改造手槍後，即未經許可而持
    有該支具殺傷力之改造手槍。
三、嗣經警於九十四年二月二十一日下午四時三十五分許，在甲
    ○○位於臺南市○○○路○段五二巷六號二樓住處，拘提甲
    ○○到案後，經甲○○同意搜索，在該址當場扣得具殺傷力
    之上開仿貝瑞塔Ｍ八四型改造手槍一支、土造子彈十九顆（
    其中鑑驗試射六顆，剩十三顆扣案）、仿克拉克十七型改造
    手槍一支。
四、案經臺南市警察局移送臺灣臺南地方法院檢察署檢察官偵查
    起訴。
    理  由
一、訊據上訴人即被告甲○○對其於九十二年年底某日，在臺南
    市○○路武聖撞球場內，以五萬元價格，向楊添源購買仿貝
    瑞塔廠Ｍ八四型改造手槍一支及土造子彈二十顆後，未經許
    可而持有上開槍彈；及另於九十三年一、二月間某日，任職
    於臺南市○○路大蟾蜍酒店時，因綽號「一元」之客人在該
    店消費一萬二千元後，無力支付該費用，而交付仿克拉克十
    七型改造手槍一支作為抵押之用後，未經許可而持有上開改
    造手槍，迄九十四年二月二十一日為警查獲之事實，迭在警
    詢、檢察官偵查中、原審及本院審理時坦承不諱。其於本院
    審理時並坦承持有時知悉上開槍彈具有殺傷力等語（見本院
    九十四年十月六日審理筆錄第四頁）；被告所述購買槍彈之
    有關情節，核與證人即同案被告鄭承堯於警詢及偵查中；證
    人吳宏三、楊添源分別於警詢及偵審中；證人即楊添源堂兄
    楊志清於警詢中之證述情節大致相符。又上開改造槍彈，經
    警送請內政部警政署刑事警察局鑑定結果，該扣案改造仿貝
    瑞塔Ｍ八四型手槍一支（槍枝管制編號000000000
    0），係由仿ＢＥＲＥＴＴＡ廠八四型半自動手槍製造之玩
    具手槍換裝土造金屬槍管而成之改造手槍，機械性能良好，
    可擊發同案送鑑土造子彈，認具殺傷力；送鑑改造八釐米子
    彈十九顆，認均係土造子彈，均具直徑約八ｍｍ之金屬彈頭
    ，採樣六顆試射，均可擊發，認具殺傷力；另扣案之仿克拉
    克十七型改造手槍一支（槍枝管制編號000000000
    0），認係由仿ＧＬＯＣＫ廠十七型半自動手槍製造之玩具
    手槍換裝土造金屬槍管而成之改造手槍，機械性能良好，可
    擊發通用子彈，亦認具殺傷力，有內政部警政署刑事警察局
    九十四年三月七日刑鑑字第○九四○○三一二九四號槍彈鑑
    定書可稽（見九十四年度偵字第二七五○號卷第四二至四五
    頁）。此外，復有內政部警政署刑事警察局九十四年二月二
    十一日搜索扣押筆錄、扣押物品目錄表各一份，及蒐證相片
    四張附卷可佐（見九十四年度偵字第二七五○號卷第十九至
    二三、二五至二六頁），足認被告上開自白與事實相符，則
    被告客觀上持有上開改造手槍子彈之事實，應可認定。
二、被告於原審雖辯稱：被告持有之上開仿貝瑞塔Ｍ八四型改造
    手槍一支、土造子彈二十顆，及自「一元」處收受前揭仿克
    拉克十七型改造手槍，均不知道上開槍彈具有殺傷力，實無
    犯罪故意云云。惟查：
（一）被告於警詢時供稱：「Ｍ八四改造手槍及八釐米改造子彈
      十九發，是我於九十二年底經綽號阿宗之介紹，…，在臺
      南市○○路之武聖撞球場內，以五萬元之價格購得，當時
      言明改造手槍一支、子彈二十發……」、「我因為在酒店
      工作怕被欺負，才有想要買槍械防身之念頭」（見警卷第
      一一、一三頁），足見被告當時欲購買者確係具有殺傷力
      之改造槍彈，否則如何用以防身？且被告於警詢及偵查中
      亦供稱：購得槍彈後隔日，有持槍前往臺南市四草大橋下
      魚塭試射一發子彈（見警卷第一二頁及九十四年度偵字第
      二七五○號卷第三五至三六頁），顯見被告當時請「阿宗
      」代尋購買者確係具有殺傷力之槍彈，才有以試射方式瞭
      解所購得槍彈之性能。被告所欲購買者倘僅係外觀精美之
      玩具手槍，依現今網路、雜誌資訊廣泛流通之程度，應可
      在一般販賣玩具手槍之商店或運用網路等其他公開管道購
      得，毋須私下拜託「阿宗」幫忙代尋玩具手槍，即使如被
      告所言，係因「阿宗」表示其朋友製造之手槍很精美，因
      一時好奇而購買，衡諸常情，「阿宗」大可將製造者之姓
      名及聯絡方式告知被告後，由被告自行與賣主聯絡購買玩
      具槍事宜，又何須以上揭如此隱密、輾轉聯繫之方式購買
      ？參以被告購買上開仿貝瑞塔Ｍ八四型改造手槍一支及改
      造子彈二十顆所花費之價格高達五萬元，顯非一般玩具手
      槍之價格，益見被告明知其所購買者係具殺傷力之改造槍
      彈無疑，上開所辯，顯係卸責之詞，不足採信。
（二）被告既自承其收受「一元」交付之上揭仿克拉克十七型改
      造手槍，是作為酒店消費款一萬二千元質押之用，且供稱
      ：如果當天「一元」沒有拿出該克拉克手槍作抵押品，即
      不能離開酒店，他會打電話報警，請警察處理「一元」白
      吃白喝之事等語（見原審卷第一五六頁），足見被告當時
      係認「一元」已提出價值足夠之擔保品，才讓「一元」賒
      帳離去，則被告主觀上已知悉該槍至少具有一萬二千元之
      價值，參以被告既購買上揭具殺傷力之仿貝瑞塔改造手槍
      、子彈在先，並曾射試該改造槍彈，則被告在收受扣案之
      仿克拉克十七型改造手槍之時，應對具殺傷力之改造槍彈
      之性能及其在黑市之交易價值，擁有相當程度的認識及辨
      識能力，其既然接受「一元」提供上揭仿克拉克十七型改
      造手槍供作質押，應已知悉該手槍非屬一般玩具手槍。被
      告事後所辯，與常情有違，委無可採。
三、綜上所述，被告甲○○先後二次持有具殺傷力之上揭改造槍
    彈之犯行，洵堪認定，應依法論科。
四、上訴人即被告甲○○雖分別自九十二年年底某日及九十三年
    一、二月間某日起即持有上開具殺傷力之改造槍彈，至九十
    四年二月二十一日為警查獲，惟持有槍砲或彈藥，係屬繼續
    犯，為行為之繼續，而非狀態之繼續，其行為之完結須繼續
    至持有行為終了之時為止，其前後之持有行為，為實質上一
    罪，不容予割裂為數罪（最高法院七十九年台非字第二六四
    號、八十一年台上字第一五○八號判決意旨參看），故應以
    行為終了時之法律為行為時法，不生新舊法比較適用之問題
    ，則本件被告甲○○持有上開具殺傷力改造槍彈之行為，應
    以九十四年二月二十一日查獲時之法律為行為時法。核被告
    所為，係犯現行槍砲彈藥刀械管制條例第八條第四項之未經
    許可，持有其他可發射子彈具有殺傷力之改造手槍罪（公訴
    人認係觸犯修正前槍砲彈藥刀械管制條例第十條第一項之罪
    ，顯有誤會）及第十二條第四項之未經許可，持有子彈罪。
    又未經許可持有子彈罪，所侵害者為社會法益，縱被告甲○
    ○自九十二年年底某日起所持有之客體即子彈有二十顆，應
    仍為單純一罪。其於九十二年年底某日之同一時間，未經許
    可購入而持有上開具殺傷力之仿貝瑞塔Ｍ八四型改造手槍一
    支及土造子彈二十顆，係一行為觸犯上開二罪名，應依想像
    競合犯之例從一重之未經許可，持有其他可發射子彈具有殺
    傷力之改造手槍罪處斷。被告先後二次持有改造手槍犯行，
    取得原因雖有不同，然取得時間相隔僅約一、二月，極為緊
    接，犯罪構成要件相同，被告顯係為防身之目的，購入上開
    仿貝瑞塔Ｍ八四型改造手槍一支後，主觀上認倘可再取得其
    他具殺傷力之改造手槍，亦無不可，且為被告供明在卷，堪
    認被告二次取得具殺傷力之改造手槍七持有之行為，係基於
    概括犯意反覆為之，為連續犯，應以一罪論，並依法加重其
    刑，公訴人認係數罪，應予併罰，尚有未洽。
五、原審以被告罪證明確，因予適用現行槍砲彈藥刀械管制條例
    第八條第四項、第十二條第四項，刑法第十一條前段、第五
    十六條、第五十五條、第四十二條第二項、第三十八條第一
    項第一款，罰金罰鍰提高標準條例第二條，現行法規所定貨
    幣單位折算新臺幣條例第二條之規定，並審酌被告於目前社
    會治安因槍枝氾濫而日益惡化之際，猶非法持有槍彈，嚴重
    威脅社會治安，及其犯罪動機、目的、手段、持有槍彈之數
    量，且尚無證據足資證明被告持以犯罪等致生損害，與其犯
    後雖坦承持有前開槍彈，但飾詞否認知情有殺傷力，顯不知
    悔悟之態度等一切情狀，於法定刑內量處有期徒刑四年，併
    科罰金新臺幣十五萬元，且就罰金刑部分併諭知易服勞役之
    折算標準。並敘明扣案如附表編號一、二所示之改造手槍二
    支（各含彈匣一個）及如附表編號三所示之土造子彈十三顆
    ，為違禁物，應依刑法第三十八條第一項第一款之規定宣告
    沒收。至被告自行試射之土造子彈一顆，及內政部警政署刑
    事警察局於鑑驗時採樣試射之土造子彈六顆（見上開鑑驗通
    知書），均已費失而不存在，爰不另為沒收之諭知。本院經
    核原判決認事用法俱無不合，量刑亦稱妥適，又現行槍砲彈
    藥刀械管制條例第八條第四項規定之「未經許可，持有、寄
    藏或意圖販賣而陳列第一項所列槍枝者，處三年以上十年以
    下有期徒刑，併科新臺幣七百萬元以下罰金。」其最低本刑
    為三年以上，被告又為連續犯，應依法加重其刑，原審僅量
    處有期徒刑四年，難謂有過重情形，至被告與鄭丞堯所判處
    刑度，乃因二者所適用槍砲彈藥刀械管制條例之新舊條文法
    定刑不同所致，核無罪刑不相當之問題。又被告事後於本院
    坦承犯行，非屬科刑應審酌之唯一事項，且本院審酌上述情
    節認原審量刑，尚屬適當，核無再予減輕其刑之必要。另被
    告同意警方搜索及父親年邁高齡，均非為減輕其刑之理由。
    檢察官上訴意旨以被告所為應屬數罪，被告上訴意旨以量刑
    過重，及與鄭丞堯所判處罪刑不相當云云，指摘原判決不當
    ，均非有理由，應予駁回。
六、據上論斷，應依刑事訴訟法第三百六十八條，判決如主文。
本案經檢察官邱克斌到庭執行職務。
中　　華　　民　　國　　94　　年　　10　　月　　20　　日
                  刑事第二庭    審判長法　官　葉居正
                                      法　官　莊俊華
                                      法　官　高明發
以上正本證明與原本無異。
如不服本判決，應於收受本判決後十日內向本院提出上訴書狀。
其未敘述上訴理由者並得於提起上訴後十日內向本院補提理由書
狀（均須按他造當事人之人數附繕本）「切勿逕送上級法院」。
　　　　　　　　　　　　　　　　　　　書記官　陳淑貞
中　　華　　民　　國　　94　　年　　10　　月　　21　　日
附錄法條：
現行槍砲彈藥刀械管制條例第8條
  未經許可，製造、販賣或運輸鋼筆槍、瓦斯槍、麻醉槍、獵槍
  、空氣槍或第四條第一項第一款所定其他可發射金屬或子彈具
  有殺傷力之各式槍砲者，處無期徒刑或五年以上有期徒刑，併
  科新臺幣一千萬元以下罰金。
  未經許可，轉讓、出租或出借前項所列槍枝者，處五年以上有
  期徒刑，併科新臺幣一千萬元以下罰金。
  意圖供自己或他人犯罪之用，而犯前二項之罪者，處無期徒刑
  或七年以上有期徒刑，併科新臺幣一千萬元以下罰金。
  未經許可，持有、寄藏或意圖販賣而陳列第一項所列槍枝者，
  處三年以上十年以下有期徒刑，併科新臺幣七百萬元以下罰金
  。
  第一項至第三項之未遂犯罰之。
現行槍砲彈藥刀械管制條例第12條
  未經許可，製造、販賣或運輸子彈者，處1年以上7年以下有期
  徒刑，併科新台幣500萬元以下罰金。
  未經許可，轉讓、出租或出借子彈者，處6月以上5年以下有
  期徒刑，併科新台幣 300 萬元以下罰金。
  意圖供自己或他人犯罪之用，而犯前二項之罪者，處3年以上
  10 年以下有期徒刑，併科新台幣 700 萬元以下罰金。
  未經許可，持有、寄藏或意圖販賣而陳列子彈者，處5年以下
  有期徒刑，併科新台幣300萬元以下罰金。
  第 1 項至第 3 項之未遂犯罰之。
附表：
  ┌──┬─────────────┬───┬─────────────┐
  │編號│扣   押   物   品   名  稱│數  量│備                      考│
  ├──┼─────────────┼───┼─────────────┤
  │ 一 │仿ＢＥＲＥＴＴＡ廠八四型半│壹支。│槍枝管制編號：一一○二一五│
  │    │自動手槍製造之玩具手槍換裝│      │五○九二號。具殺傷力。    │
  │    │土造金屬槍管而成之改造手槍│      │                          │
  │    │（含彈匣壹個）。          │      │                          │
  ├──┼─────────────┼───┼─────────────┤
  │ 二 │仿ＧＬＯＣＫ廠十七型半自動│壹支。│槍枝管制編號：一一○二一五│
  │    │手槍製造之玩具手槍換裝土造│      │五○九三號。具殺傷力。    │
  │    │金屬槍管改造而成之改造手槍│      │                          │
  │    │（含彈匣壹個）。          │      │                          │
  ├──┼─────────────┼───┼─────────────┤
  │ 三 │具直徑約八ｍｍ金屬彈頭之土│壹拾參│原扣押壹拾玖顆，送鑑驗時試│
  │    │造子彈。                  │顆。  │射陸顆。均具殺傷力。      │
  └──┴─────────────┴───┴─────────────┘
